【裁判字號】    99,選上訴,1
【裁判日期】    990614
【裁判案由】    違反公職人員選舉罷免法
【裁判全文】
臺灣高等法院花蓮分院刑事判決         99年度選上訴字第1號
上  訴  人
即  被  告  甲○○
選任辯護人  簡燦賢律師
上列上訴人因違反公職人員選舉罷免法案件，不服臺灣花蓮地方
法院98年度選訴字第5號中華民國99年3月18日第一審判決（起訴
案號：臺灣花蓮地方法院檢察署98年度選偵字第59號），提起上
訴，本院判決如下：
    主  文
上訴駁回。
    理  由
一、依刑事訴訟法第350條、第361條、第362條、第367條規定，
    不服地方法院之第一審判決而上訴者，須提出上訴書狀，並
    應敘述具體理由，為上訴必備之程式；其所提出之上訴書狀
    並未敘述上訴理由，或僅曾以言詞陳述上訴理由者，均應於
    上訴期間屆滿後20日內補提理由書於第一審法院。第一審法
    院經形式審查，認逾期未補提上訴理由者，應定期間先命補
    正；逾期未補正者，為上訴不合法律上之程式，應以裁定駁
    回。倘已提出上訴理由，但所提非屬具體理由者，則由第二
    審法院以上訴不合法律上之程式，判決駁回。而所謂具體理
    由，必係依據卷內既有訴訟資料或提出新事證，指摘或表明
    第一審判決有何採證認事、用法或量刑等足以影響判決本旨
    之不當或違法，而構成應予撤銷之具體事由，始克當之（例
    如：依憑證據法則具體指出所採證據何以不具證據能力，或
    依憑卷證資料，明確指出所為證據證明力之判斷如何違背經
    驗、論理法則）；倘僅泛言原判決認定事實錯誤、違背法令
    、量刑失之過重或輕縱，而未依上揭意旨指出具體事由，或
    形式上雖已指出具體事由，然該事由縱使屬實，亦不足以認
    為原判決有何不當或違法者（例如：對不具有調查必要性之
    證據，法院未依聲請調查亦未說明理由，或援用證據不當，
    但除去該證據仍應為同一事實之認定），皆難謂係具體理由
    ，俾與第二審上訴制度在請求第二審法院撤銷、變更第一審
    不當或違法之判決，以實現個案救濟之立法目的相契合，並
    節制濫行上訴（最高法院97年度台上字第892號判決意旨參
    照）。
二、本件上訴人即被告（以下稱上訴人）甲○○不服原審判決，
    於民國99年3月31日合法提起上訴，並於同年4月7日補提上
    訴理由，惟形式上雖提出上訴書狀敘述上訴理由，其理由並
    略以：
    (一)收受賄款之尤納．阿韋、尤敏．沙撒克、林希典及周建益
      於98年11月21日警訊筆錄雖均坦承收受新台幣（以下同）
      1萬元之賄款，但未如原審判決事實欄所載「林希典等4人
      亦允以支持該鄉候選人許淑銀。」等情，只是上訴人片面
      要求，並無應允之事實。此外遍閱全卷均未詢及林希典等
      人，是否應允支持秀林鄉長候選人許淑銀。是原審判決上
      揭記載，似乏任何證據可參，復未於理由欄說明憑以認定
      該事實之理由。
    (二)另依檢察官現行起訴案件，花蓮縣鄉長候選人行賄行情大
      抵在1千元左右，本案上訴人給付1萬元之金額，明顯偏高
      甚多。再參以上訴人於98年11月25日警詢中供稱：「我拿
      給林希典、周建益、尤敏．沙撒克及尤納．阿韋4人時，
      …，請他們4人把這1萬元的部分拿來買煙、檳榔、礦泉水
      ，有空時到在（應為「再到」之誤載）村子裡走動，拿煙
      …，請他們4人的親朋好友在投票時候支持許淑銀，如果
      有剩的錢，可以用來補貼林希典他們4人的油錢。」等語
      ，參以尤納．阿偉於警訊中供稱上訴人叫伊支持並幫忙輔
      選縣長候選人傅崑萁及秀林鄉長候選人許淑銀等語，即知
      該1萬元非單純對於林希典等4人行賄之用，要求伊等投票
      予許淑銀之對價，含有請伊等幫忙拉票輔選之意，則究對
      該4人投票行賄之數額若干？幫忙拉票輔選之金額若何等
      ，自應予以究明，原審未見及此，認定上訴人對於該等4
      人，分別交付1萬元做為行賄，約定其等投票予許淑銀，
      顯與事實並不相符等語。惟查：
（一）收受賄款之尤納．阿韋、尤敏．沙撒克、林希典及周建益
      等4人均坦承收受上訴人交付之1萬元之賄款，且該4人坦
      承犯行後，均經原審改依簡易判決程序處刑，分別有判決
      書影本及臺灣高等法院被告前案紀錄表附卷可稽。且上訴
      人雖於警詢時否認犯行，惟其後於偵查及原審均已坦承如
      原審事實欄認定之犯行，故原審認定其所為涉犯公職人員
      選舉罷免法第99條第1項「對於有投票權之人，行求期約
      或交付賄賂或其他不正利益，而約其不行使投票權或為一
      定之行使者，處3年以上10年以下有期徒刑，得併科新臺
      幣1百萬元以上1千萬元以下罰金。」之投票交付賄賂罪，
      並因而認定上訴人於偵查中已自白犯行，而援引同條第5
      項之規定減輕其刑，則上訴理由所引被告於警詢之供述自
      無足採，再以之與尤納．阿韋於警詢未坦承犯行之供述印
      證，而未述及同案被告亦即證人尤納．阿韋嗣後於偵查、
      原審均坦承收受賄款1萬元並許以投票權為一定行使之證
      詞不符，故上開上訴理由顯係故意忽略上訴人其後已於偵
      、審中坦承犯行之事實及證人之證詞甚明。
（二）況原審認定上訴人涉犯投票交付賄賂罪之證據，除上開上
      訴人於偵查及原審之自白外，並有其所有門號0000000000
      號行動電話於交付賄款當日與收受賄款之人之通聯記錄（
      見98年度選他字第161號卷第18-35頁）及經認定收受賄款
      之尤納．阿韋、尤敏．沙撒克、林希典及周建益等人之證
      詞。而證人尤納．阿偉於警詢中供稱收受上訴人賄款後，
      會幫忙輔選及投票予其指定之候選人等語（見98年度選他
      字第161號卷第71頁）；證人尤敏．沙撒克於警詢中亦供
      稱上訴人將賄款1萬元交付時有要求其支持特定之候選人
      （傅崑萁及許淑銀），並無交代做何選務工作（見98年度
      選他字第161號卷第88、89頁）；證人林希典於警詢、偵
      查亦坦承上訴人交付賄賂1萬元，並約其投票權為一定之
      行使等語（見98年度選他字第161號卷第66、67頁）；再
      參以上開4人於偵查中均坦承於98年10月19日收到上訴人
      交付之1萬元（見98年度選偵字第13號卷第7頁）。證人周
      建益並證稱被告交付1萬元要伊投票給傅崑萁與許淑銀（
      見同上卷第7頁）；證人林希典、尤納．阿偉及尤敏．沙
      撒克均為相同之證述（見同上卷第8、9頁），足證原審認
      定之事實確有所據。再參以被告於98年11月25日警詢時供
      稱伊拿4萬元交給上開4人，請求支持許淑銀並幫忙拉票（
      見上開卷第33頁）等語，上訴人之犯行至為明確。
（三）且賄款金額並無固定行情，常隨選情之變化而有起伏，此
      為公知之事實，上訴理由所述之行情價顯無可採。
（四）綜上所述，足見上訴理由所指各節顯與卷內資料不符，且
      原審並無就被告所供述者未加以審酌之情事存在。復且上
      訴人亦未提出任何新事證，指摘或表明第一審判決有何採
      證認事，足以影響判決本旨之不當或違法，而構成應予撤
      銷之具體事由。故依前開最高法院判決意旨，上訴人前揭
      上訴理由自非屬得上訴第二審之具體理由。從而，揆諸上
      開說明，本件上訴不合法律上之程式，且無從命補正，應
      予駁回，並不經言詞辯論為之。
三、依刑事訴訟法第367前段、第372條，判決如主文。
中    華    民    國    99    年    6    月    14    日
                         審判長法  官  何方興
                               法  官  林碧玲
                               法  官  王紋瑩
以上正本證明與原本無異。
如不服本判決，應於收受送達後10日內向本院提出上訴書狀，其
未敘述理由者，並得於提起上訴狀後10日內向本院補提理由書（
均須按他造當事人之人數附繕本）「切勿逕送上級法院」。
中    華    民    國    99    年    6     月    14    日
                               書記官  李芸宜

司法院資訊處製作；財團法人民間司法改革基金會備份。
